臺灣臺中地方法院刑事判決
110年度金訴字第552號
公  訴  人  臺灣臺中地方檢察署檢察官
被      告  陳憲致


上列被告因違反洗錢防制法等案件，經檢察官提起公訴（109年
度偵字第33845號、第34697號），本院判決如下：
    主    文
陳憲致共同犯洗錢防制法第十四條第一項之一般洗錢罪，處有期
徒刑伍月，併科罰金新臺幣參萬元，罰金如易服勞役，以新臺幣
壹仟元折算壹日。未扣案之犯罪所得新臺幣拾陸萬元沒收，於全
部或一部不能沒收或不宜執行沒收時，追徵其價額。
    犯罪事實
一、陳憲致依其社會生活經驗，預見現今社會金融機構、自動櫃
    員機廣布，利於一般大眾至自身所在附近隨時提領自身所申
    辦金融機構帳戶內之款項，倘非所欲提領款項涉及不法，收
    款人欲隱匿其真實身分以避免後續追查，應無可能刻意委請
    專人代為提供金融機構帳戶並出面提領其內不明款項，加以
    詐欺集團成員經常徵得人頭金融機構帳戶供被害人匯款後委
    請專人出面提領所詐得款項，此情亦經公眾媒體多所報導而
    廣為流傳，竟仍基於縱係提供金融機構帳戶收取詐欺取財所
    得款項後再予提領而洗錢亦不違背其本意之不確定故意，與
    某真實姓名年籍不詳之成年人共同意圖為自己不法之所有而
    具犯意聯絡，由陳憲致於民國109年7月13日前2週之某時許
    ，在臺中火車站附近奇異果旅店停車場，將其不知情女朋友
    徐聖惠（所涉詐欺、洗錢犯嫌，業經檢察官為不起訴處分）
    所申設之台新國際商業銀行帳號00000000000000000號帳戶(
    下稱本案帳戶)之帳號存摺、金融卡及密碼，提供予上開不
    詳之人，並獲得新臺幣（下同）1萬元之報酬。嗣該不詳之
    人於109年7月12日下午4時21分許至同年翌日上午9時14分許
    ，假冒為謝美玉之友人「張金城」，透過電話及通訊軟體Li
    ne向謝美玉佯稱：因支票要兌現，急需用錢，盼能借貸15萬
    元以供周轉云云，致謝美玉陷於錯誤，依指示於於109年7月
    13日上午11時31分許，匯款15萬元至本案帳戶內，陳憲致及
    該不詳他人遂共同詐得該等款項。陳憲致旋再於同日中午12
    時許、12時2分許、12時4分許透過本案帳戶網路銀行功能，
    分別轉帳3萬元、3萬元、3萬元（共9萬元）至其某博弈網站
    之帳戶內，及於同日中午12時7分許透過本案帳戶網路銀行
    功能轉帳1萬元至其中華郵政帳號00000000000000號帳戶內
    ，復指示不知情之徐聖惠於同日中午12時22分許、12時25分
    許、12時28分許，至臺中市○區○○路0段00號之全家便利超商
    ，以無卡提款方式，自本案帳戶提領1萬元、1萬元、1萬元(
    共3萬元)，於同日下午1時12分許，至臺中市○區○○○道0段00
    0號之台新銀行臺中分行，以臨櫃提款方式自本案帳戶提領2
    萬元後交付陳憲致，以此輾轉利用本案帳戶、轉帳、提領詐
    得款項予以隱匿之方式，製造金流斷點，從而隱匿上開詐欺
    特定犯罪所得之去向。嗣謝美玉察覺有異並報警處理，經警調
    閱監視器錄影畫面，始循線查悉上情。
二、案經謝美玉訴由臺中市政府警察局第一分局暨第三分局報告
    臺灣臺中地方檢察署檢察官偵查起訴。
    理    由
一、本判決以下所引用被告陳憲致以外之人於審判外之陳述，檢
    察官、被告均不爭執其證據能力，且迄至言詞辯論終結前亦
    未聲明異議，本院審酌上開陳述作成之情況並無違法不當之
    情形或證明力明顯過低之瑕疵，爰依刑事訴訟法第159 條之
    5 第1項及第2 項規定，認均得為證據。再本判決以下所引
    用之非供述證據，檢察官、被告均未表示排除前開證據之證
    據能力，本院審酌前開非供述證據並無證據證明係公務員違
    背法定程序所取得，亦無顯不可信之情況與不得作為證據之
    情形，爰依刑事訴訟法第158 條之4 規定反面解釋、第159 
    條之4規定，認均得為證據。
二、事實認定：
　　上揭事實，業據被告於本院審理時坦承不諱（見本院卷第20
    6至209頁），並經證人即告訴人謝美玉於警詢時（見偵3469
    7卷第47至53頁）、證人徐聖惠於警詢、偵訊時（見偵33845
    卷第39至51頁、偵34697卷第31至37頁、偵33845卷第155至1
    57頁）證述綦詳，復有本案帳戶之歷史交易往來明細（見本
    院卷第113至115頁）、中華郵政帳號00000000000000號帳戶
    之歷史交易往來明細（見本院卷第99至105頁）、國泰世華
    商業銀行匯出匯款憑證（見偵34697卷第89頁）、監視器錄
    影畫面翻拍截圖及比對圖（見偵33845卷第127至135頁、偵3
    4697卷第61至75頁）、車牌號碼000-000普通重型機車之車
    輛詳細資料報表（見偵34697卷第91頁）附卷可稽，足徵被
    告之自白確與事實相符，故本案事證明確，被告犯行洵堪認
    定，應依法論科。
三、論罪科刑：
㈠、核被告所為，係犯刑法第339條第1項之詐欺取財罪、洗錢防
    制法第14條第1項之一般洗錢罪。
㈡、至公訴檢察官於本院準備程序時更正被告所為應係該當刑法
    第339條之4第1項第2款之三人以上共同加重詐欺取財犯嫌等
    語。然被告於本院審理時供稱：本案我賣帳戶都是與同一個
    男生接觸等語（見本院卷第207頁），又依本案告訴人遭詐
    騙之被害情形，或可認為本案詐欺集團應有三人以上之共同
    正犯參與詐欺取財犯行，然依卷內事證，並無積極證據足資
    證明被告對於詐欺成員究竟由幾人組成有所預見，依罪證有
    疑利歸被告之原則，應尚無從遽認被告提供本案帳戶之行為
    ，其主觀上係基於三人以上共同加重詐欺取財之犯意，而為
    加重詐欺取財犯行。是公訴檢察官認被告應以刑法第339 條
    之4 第1項第2 款之三人以上共同犯詐欺取財罪論處，容有
    未洽，附此敘明。
㈢、又公訴檢察官雖於本院準備程序時認被告上開所為，亦應論
    以組織犯罪防制條例第3條第1項後段之參與犯罪組織罪嫌等
    語。惟按本條例所稱犯罪組織，指三人以上，以實施強暴、
    脅迫、詐術、恐嚇為手段或最重本刑逾5年有期徒刑之刑之
    罪，所組成具有持續性或牟利性之有結構性組織，組織犯罪
    防制條例第2條第1項有明文規定。而所稱「結構性組織」之
    定義，同條第2項規定「指非為立即實施犯罪而隨意組成，
    不以具有名稱、規約、儀式、固定處所、成員持續參與或分
    工明確為必要」。準此，現行法對「犯罪組織」之界定，雖
    有未臻明確之嫌，然「非為立即實施犯罪而隨意組成」之消
    極要件，仍屬明確。據此以論，檢察官除應證明行為人所參
    與者非為立即實施犯罪而隨意組成之組織，並應就行為人主
    觀上對該組織不具此消極要件有所認識乙節，負舉證責任，
    否則即無從論令行為人擔負參與犯罪組織罪責。查依卷內資
    料，被告參與犯罪之時日，僅約2週之時間（僅自109年7月1
    3日前2週不詳時許起，至109年7月13日止），及被告出售本
    案帳戶予不詳之人，迨告訴人受騙匯款後被告再擅自將贓款
    轉帳、提領一空等情及卷附相關證據資料顯示，被告係單純
    出售帳戶資料及提領贓款，實難認被告主觀上有參與犯罪組
    織或就該詐欺告訴人之人有逾3人以上，其等分工、成員、
    層級、犯罪之運作模式與分工細節有所知悉。至被告於另案
    固有參與詐欺集團之犯行，並經臺灣臺中地方檢察署檢察官
    以109年度偵字第35259號提起公訴，現由本院以111年金訴
    字1083號案件審理中，有臺灣高等法院被告前案紀錄表、該
    起訴書在卷可參（見本院卷第171至195頁），然該案檢察官
    認定被告加入該詐欺集團之期間為109年4月15日至同年6月2
    日（見本院卷第195頁），與本案被告出售帳戶及轉帳、提
    領款項之時間不同，且被告於本院審理時供稱：我另案於6
    月遭警方查獲後，就離開該詐欺集團，之後因為沒有收入，
    才會將本案帳戶賣給他人，我本案賣帳戶的對象並非是另案
    詐欺集團等語（見本院卷第206至208頁），而依卷存事證亦
    無從認定被告本案出售帳戶之對象即係前案詐欺集團成員。
    從而，本案尚無法證明被告係以參與犯罪組織之意思而為本
    案犯行，是公訴檢察官認被告應以組織犯罪防制條例第3條
    第1項後段之參與犯罪組織罪論處，尚有未合，附此說明。
㈣、被告與真實姓名年籍不詳之成年人間，就本案詐欺取財及一
    般洗錢等犯行，具有犯意聯絡及行為分擔，應論以共同正犯
    。被告利用不知情之徐聖惠以無卡提款方式分別提領告訴人
    受騙匯款之1萬元、1萬元、1萬元(共3萬元)，及以臨櫃提款
    方式提領告訴人受騙匯款之2萬元，以實行詐欺取財、一般
    洗錢之行為，為間接正犯。
㈤、被告所為上開詐欺取財、一般洗錢等犯行，其行為具有局部
    同一性，應認係以一行為同時觸犯上開各罪而為想像競合犯
    ，依刑法第55條前段，從一重論以一般洗錢罪。
㈥、被告於本院審理中自白一般洗錢犯行，應依洗錢防制法第16
    條第2項規定減輕其刑。
㈦、爰審酌被告提供本案帳戶予他人對告訴人實施詐欺取財，致
    告訴人受有15萬元之財產上損害，被告並將贓款轉帳、提領
    一空，製造金流斷點，助長詐騙及洗錢歪風，所為誠屬不當
    ，惟念及被告犯後終能坦承犯行，然因告訴人無意願與被告
    和解，致被告未能與告訴人達成和解並賠償告訴人所受損害
    （見本院卷第213頁之電話紀錄表），暨其於本院審理時自
    陳之教育程度、工作及家庭生活狀況（見本院卷第209至210
    頁）等一切情狀，量處如主文所示之刑，及諭知罰金易服勞
    役之折算標準。至被告所犯上開一般洗錢罪宣告之刑雖為有
    期徒刑5月，惟因洗錢防制法第14條第1項法定本刑係7年以
    下有期徒刑，非「最重本刑為5年以下有期徒刑以下之刑之
    罪」，縱受6個月以下有期徒刑之宣告，與刑法第41條第1項
    規定得易科罰金之要件即有不符，自不得諭知易科罰金之折
    算標準，惟雖不得易科罰金，仍得依第41條第3項規定聲請
    以提供社會勞動6小時折算1日，易服社會勞動，併予敘明。
四、沒收：
㈠、被告因本案犯行，而獲有16萬元之犯罪所得乙節，業據被告
    於本院準備程序、審理時均自承在卷（見本院卷第45頁、第
    207至209頁），且未扣案，應依刑法第38條之1第1項前段、
    第3項規定宣告沒收，於全部或一部不能沒收或不宜執行沒
    收時，追徵其價額。
㈡、本案帳戶之存摺、金融卡既經被告交付不詳之人，而非被告
    持有中，亦未扣案，且審酌該物品屬得補發之物，倘予沒收
    或追徵，對於沒收制度所欲達成或附隨之社會防衛無何助益
    ，欠缺刑法上重要性，爰依刑法第38條之2第2項，不予宣告
    沒收及追徵。　　
據上論斷，應依刑事訴訟法第299條第1項前段，洗錢防制法第14
條第1項、第16條第2項，刑法第11條前段、第28條、第339條第1
項、第55條、第42條第3項前段、第38條之1第1項前段、第3項，
刑法施行法第1條之1第1項，判決如主文。
本案經檢察官胡宗鳴提起公訴，檢察官羅秀蓮到庭執行職務。　
中　　華　　民　　國　　111 　年　　7 　　月　　27　　日
                  刑事第三庭  審判長法  官  劉麗瑛
                                    法  官  蔡宗儒
                                    法  官  簡志宇
以上正本證明與原本無異。
如不服本判決應於收受送達後20日內向本院提出上訴書狀，並應
敘述具體理由；其未敘述上訴之理由者，應於上訴期間屆滿後20
日內向本院補提理由書（均須按他造當事人之人數附繕本）「切
勿逕送上級法院」。
告訴人或被害人如不服判決，應備理由具狀向檢察官請求上訴，
上訴期間之計算，以檢察官收受判決正本之日起算。　
                                    書記官  林勝彥　
中　　華　　民　　國　　111 　年　　7 　　月　　27　　日
附錄本案論罪科刑法條：　　　
◎中華民國刑法第339條第1項
（普通詐欺罪）
意圖為自己或第三人不法之所有，以詐術使人將本人或第三人之
物交付者，處5年以下有期徒刑、拘役或科或併科50萬元以下罰
金。
以前項方法得財產上不法之利益或使第三人得之者，亦同。
前二項之未遂犯罰之。
◎洗錢防制法第14條第1項
有第二條各款所列洗錢行為者，處7年以下有期徒刑，併科新臺
幣5百萬元以下罰金。
前項之未遂犯罰之。
前二項情形，不得科以超過其特定犯罪所定最重本刑之刑。